臺灣高雄地方法院民事裁定　　　　　　100年度事聲字第129號
異　議　人　合作金庫商業銀行股份有限公司
法定代理人　劉燈城
代　理　人　葉致仁
相　對　人　楊麗珍
上列相對人消費者債務清理事件，異議人不服本院民國100 年3
月30日99年度司執消債更字第125 號司法事務官所為更生方案認
可之裁定處分而聲明異議，本院裁定如下：
    主  文
異議駁回。
    理  由
一、異議意旨略以：相對人現任職於高雄市政府交通局，將來退
    休後將可領取退休金，然其所提之更生方案清償成數僅達36
    .41%，顯然偏低，是原裁定認可更生方案實欠公允，為此爰
    依法提出異議等語。
二、按消費者債務清理條例之制定，乃為使負債務之消費者得依
    本條例所定程序清理其債務，以調整其與債權人及其他利害
    關係人之權利義務關係，保障債權人之公平受償，謀求消費
    者經濟生活之更生，進而健全社會經濟之發展；債權人會議
    可決之更生方案對不同意或未出席之債權人不公允者，法院
    應不認可更生方案，消費者債務清理條例第1 條、第63條第
    1 項第1 款分別定有明文。又消費者債務清理條例之制定，
    既係為使負債務之消費者得依本條例所定程序清理其債務，
    保障債權人之公平受償，以謀求消費者經濟生活之更生，故
    除有本條例第63條第1 項或第64條第2 項所列所定之情形外
    ，法院於認可更生方案時，尚非不得斟酌債務人之資力狀況
    ，依照債務人所提更生方案之還款成數，債務人所提之更生
    方案是否有浪費之情事，及債務人實際生活上若有特殊困難
    時，應否加以考慮等情狀，而裁量認可更生方案。
三、經查：
  (一)相對人聲請更生，前經本院裁定開始更生程序並命由司法事
    務官進行更生程序，及依消費者債務清理條例第60條第1 項
    、第2 項視為債權人會議可決更生方案。而相對人現任職於
    高雄市政府交通局，民國99年1 至7 月每月薪資為新臺幣（
    下同）33,432元，同年6 月起每月應繳健保費455 元、勞保
    費500 元，戶籍址於屏東縣，現因工作而居住於高雄市等情
    ，有聲請狀、高雄市政府交通局員工薪俸單、戶籍謄本附於
    本院司執消債更、消債更卷內足憑，則相對人扣除稅額及勞
    健保費用後，每月平均收入應為32,477元（計算式：00000-
    000-000 ＝32477 ）。又相對人既因債務高築陷於經濟困難
    ，則除特殊必要情形外，自應撙節支出，本院參諸內政部公
    告100 年度高雄市每人每月最低生活費用（含食、衣、住、
    行、育、樂費用）為10,033元等情，認相對人現每月基本生
    活開銷於10,033元內，核屬必要，逾此範圍之生活支出，除
    非相對人能舉證有特別情事，否則不予另為列計。則相對人
    每月收入扣除必要生活費用後僅餘22,444元，以其所餘有限
    ，每月仍願清償23,052元，應認其確已盡其所能，並充分表
    現還款之誠意。
  (二)至異議人固主張相對人將來可領取退休金，且還款成數過低
    云云，惟更生方案是否允當應係斟酌現時相對人之固定收入
    及必要支出，而定其公允之還款方案即可，若經審酌相對人
    之固定收入及必要支出，其還款方案所提金額已盡其最大清
    償能力，即不能僅因其還款成數未達100%而認更生方案不公
    ，況相對人現僅年48歲（民國51年9 月生），此有戶籍謄本
    附於消債更卷內可稽，則其距法定強制退休年齡仍有約17年
    ，是否將於更生期間退休或退休金之金額為何，均屬無法確
    定之事，是相對人未來是否有退休金之收入既尚未可知，而
    無從憑以計算其目前之客觀償債務能力，即不得以之納入更
    生方案償還款項之考量範圍，異議人之主張應非可採，則本
    院司法事務官以現時相對人之固定收入及必要支出認更生方
    案屬公允、適當、可行後予以認可，尚無違誤、不當。
四、綜上所述，本院司法事務官斟酌相對人所提更生方案，以每
    個月1 期，共分96期，每期清償23,052元，清償債務比例達
    36.41%，而認其條件核屬公允、適當、可行；此外又查無同
    條例第63條或第64條第2 項所定不應認可之消極事由存在，
    乃依同條例第60條第2 項、第62條第1 項裁定予以認可視為
    經債權人會議可決之更生方案，經核並無不合，從而異議人
    提起本件異議，聲明廢棄原裁定，為無理由，應予駁回。
五、依消費者債務清理條例第15條、民事訴訟法第240 條之4 第
    3項後段，裁定如主文。
中    華    民    國   100    年    5     月    30    日
              民事第四庭    法      官  楊淑儀
上為正本係照原本作成。
如不服本裁定，應於裁定送達後10日內，以書狀向本院提出抗告
，並繳納抗告費新臺幣1,000元。
中    華    民    國   100    年    5     月    30    日
                            書  記  官  王資惠